臺灣高等法院刑事判決　　　　　　　　　　　　　　　九十三年度交上易字第六號
　　上　訴　人　台灣桃園地方法院檢察署檢察官
　　被　　　告　乙○○
　　選任辯護人　翁方彬律師
右上訴人因被告過失傷害案件，不服臺灣桃園地方法院九十一年度交簡上字第六號，
中華民國九十二年五月三十日第一審判決（聲請簡易判決處刑案號：臺灣桃園地方法
院檢察署九十年度偵字第一七○七一號），提起上訴，本院判決如左：
    主  文
原判決撤銷。
乙○○因過失傷害人，處拘役貳拾日，如易科罰金，以佰元折算壹日。緩刑貳年。
    事  實
一、乙○○於民國八十九年九月十五日凌晨，駕駛車牌ＮＫ—六二二六號自用小客車
    （下稱Ｂ車），沿國道一號公路，由北往南方向行駛，當日零時四十分許途經該
    路段四十六公里處（桃園縣蘆竹鄉），理應注意汽車在行駛途中，因機械故障或
    其他緊急情況無法繼續行駛時，應滑離車道，在路肩上停車待援。待援期間除顯
    示閃光警示燈外，並在故障車輛後方五十至一百公尺處，設置車輛故障標誌警示
    之。如汽車無法滑離車道時，仍應依據待援期間之規定辦理。而依當時情形，又
    無不能注意之情事，竟疏於注意，於車輛因不詳原因無法繼續行駛時，未即時排
    除駛離，且未採取任何警告後方來車措施，而停放在內側車道，致使丙○○所駕
    駛車牌ＨＫ—三六五八號之自用小客車（下稱Ａ車）行經該處時無法閃避，而撞
    及乙○○車輛之左後方，使丙○○受有肺部鈍挫傷之傷害。
二、案經丙○○訴由內政部警政署國道公路警察局第一警察隊報請臺灣桃園地方法院
    檢察署檢察官偵查後聲請簡易判決處刑。
    理    由
一、訊據被告乙○○對有於右揭時地駕車（Ｂ車）與告訴人丙○○所駕之車（Ａ車）
    發生車禍事故，並致告訴人受有前開傷害之事實坦承不諱，惟矢口否認有何過失
    傷害之犯行，辯稱：伊係在正常行駛狀態，因前面車輛被測速器照相，有閃光，
    前面之汽車緊急煞車，伊跟著減速，並偏左行駛，車速慢下來很多，但所駕車輛
    當時並未停止，接著就遭告訴人丙○○駕駛的汽車從後追撞，伊並無過失云云。
二、經查：
  (一)右揭事實業據告訴人丙○○指述綦詳，並有道路交通事故調查報告表、照片九幀
    在卷可憑，丙○○因本件事故受有肺部鈍挫傷之傷害，亦有診斷證明書一紙附卷
    可考。
  (二)如依被告所稱，其係因前車緊急煞車，所駕車輛跟著減慢速度並偏左行駛，則在
    高速公路車輛發生該等遽然減速之情事，當甚易發生後車追撞之危險，被告自應
    注意前後車輛之動態及採取應變措施；又被告自承所駕車輛當時係行駛於最內側
    車道，如其車輪偏左行駛，勢必應馬上將方向盤打正回到正常之最內車道，否則
    其車輛當會撞上路旁之安全護欄；此時除非Ａ車在Ｂ車未回正前即煞避不及自後
    追撞，否則Ａ車不可能僅左前車頭撞上Ｂ車左後車身，亦不可能如卷附之現場圖
    所示，Ａ車撞擊Ｂ車後仍能偏向右方之車道行駛並繞過Ｂ車停於被撞之車前方九
    ．八公尺之最內側車道內；是依現場圖及照片所示，告訴人所駕之Ａ車，應非直
    接整個車頭撞擊被告所駕Ｂ車之整個後車身，被告所稱如為正確，則所駕車輛為
    何還未回正於正常車道行駛？除非Ａ車係貼近Ｂ車行駛並緊接著撞上，否則被告
    偏左行駛之車輛豈不馬上要撞及路旁之安全護欄？
  (三)依卷附之現場照片所示：Ａ車撞擊點係在前車頭引擎蓋，經撞擊後產生往後擠壓
    變形，左前大燈、角燈方向燈撞破並碎裂，左側前懸車牌左端處呈Ｖ字型凹陷撞
    擊、左前葉子板處有凹損之情形；而Ｂ車遭Ａ車撞擊之車損痕跡為：車身左後車
    角處有撞擊凹痕、後懸左側有凹損、左後車燈殼、方向燈等損毀碎裂掉落，車身
    左側由後輪起往後方車身之葉子板有凹陷狀痕，後車廂蓋撞擊後開啟、車廂蓋邊
    緣塑膠壓條脫落、左前車角車大燈、方向燈破損，左前車角前懸有刮擦痕、左前
    葉子板有擠壓凹痕之痕跡（見偵查卷第二五頁至第二八頁），再參酌告訴人丙○
    ○稱：「撞擊該車左後側車身」等語（見偵查卷第九頁背面），可知被告所駕之
    Ｂ車第一次碰撞之情形，應為Ａ車左前車角與Ｂ車左後車角接觸，之後車頭再整
    體往前撞擊，致Ａ車前引擎蓋往前擠壓Ｂ車之後車廂，Ｂ車後車廂開啟，Ａ車前
    左右大燈破裂，其中左側大燈處撞擊痕最深，並依照道路交通事故調查報告表（
    見偵查卷第二四頁）所示：Ａ車行駛方向之內側車道上有三‧二公尺之煞車痕，
    另外中內車道左側靠近分車道線（按即大燈碎片散落位置之前），有六公尺之煞
    車痕，大燈碎片散落之位置在Ａ車行駛方向內側與中內側車道間車道分道線上，
    而由Ａ車與Ｂ車撞擊後之車損情形，可知該大燈碎片之散落物為Ａ車碰撞Ｂ車後
    之車燈散落物，從而大燈散落物前之二條六公尺煞車痕對應煞車痕之左側，即符
    合告訴人駕駛Ａ車之撞擊點，故該六公尺之煞車痕應為告訴人丙○○駕駛Ａ車所
    留。如是，Ａ車撞擊Ｂ車的高速公路上的位置應係在於大燈碎片散落之位置，即
    在Ａ車行駛方向內側與中內側車道間車道分道線上，參以告訴人駕駛Ａ車碰撞被
    告駕駛Ｂ車情形為：Ａ車左前車角與Ｂ車左後車角接觸碰撞，足證被告駕駛之Ｂ
    車在高速公路內車車道而成斜角狀態，此時Ｂ車左前車角與中央分向島護欄最接
    近，Ｂ車車身遭Ａ車碰撞往前偏左衝出，故左前車角、大燈，因而碰撞左側中央
    方向島護欄而破裂，此情核與偵查卷第二八頁上面所示Ｂ車撞擊護欄之相片相符
    ，Ｂ車在高速公路內側車道既成有角度之斜向，可見被告駕駛之Ｂ車並非以正常
    方式往前行駛。再依照道路交通事故調查報告表所示，告訴人丙○○駕駛之Ａ車
    之終止位置為撞擊被告駕駛Ｂ車後，在國道一號高速公路四六公里處，即在Ｂ車
    前方約九‧八公尺處。綜合上情以觀，足認本件車禍事故係由告訴人丙○○駕駛
    Ａ車，行經由國道一號高速公路南向四十六公里處，發現前方內側車道上由被告
    駕駛之Ｂ車斜停，Ａ車閃避不及，於內側車道與中內車道附近撞擊Ｂ車之左後車
    角與車尾後，滑行至Ｂ車前方內側車道前方停下；中央警察大學九十二年四月二
    十一日校科字第九一０五三九五號鑑定書亦同此認定。被告辯稱：伊看到前面車
    子有踩煞車，跟著踩煞車，所以車子往左偏滑云云。惟依道路交通事故調查報告
    表所示，當時並未有被告所駕駛Ｂ車之煞車痕跡；倘如被告所述其係向左靠高速
    公路中央護欄行駛，則撞擊點應在內側車道靠護欄處，然而被告駕駛之Ｂ車遭告
    訴人駕駛之Ａ車撞擊之大燈碎片散落之位置（按即撞擊點），卻是在高速公路內
    側與中內側車道間車道分道線上，是被告前開所辯，與現場跡證不符，不足採信
    。
  (四)被告雖否認其所駕之車當時係處於停止之狀態，惟告訴人丙○○於車禍後之警訊
    筆錄即已指述當時看見前方之車係停於內側車道，於偵查中則指稱：被告向我說
    沒辦法，車子故障等語；而二車相撞後，約隔一、二秒又自後駕車追撞之甲○○
    於警訊時亦指稱：事故發生後，我先將警示燈開啟再下車查看，被告當時說，你
    們怎麼開車的，我才剛停下來就被你們撞，我回說你才是怎麼開車的，怎會將車
    停在高速公路上。雖臺灣省桃園縣區行車事故鑑定委員會鑑定結果，認被告駕駛
    之Ｂ車於高速公路夜間故障，惟未能指明Ｂ車係如何故障？故障原因為何？臺灣
    省車輛行車事故覆議鑑定委員會鑑定結果，認被告夜間駕駛Ｂ車，煞車失控偏滑
    ，然依道路交通事故調查報告表內之現場圖所示，並無Ｂ車之煞車痕跡，則如何
    煞車失控偏滑，亦無證據佐證；中央警察大學鑑定書結論，指被告駕駛之Ｂ車故
    障而滑行，亦乏證據證明。綜上所述，因被告所駕車輛當時未經送請鑑定，以明
    究有無故障，致難以判定實際之車況，惟可以認定的是，被告駕駛之Ｂ車遭告訴
    人駕駛之Ａ車撞擊前，係斜停在高速公路內側車道上，又因無法證明Ｂ車係因車
    輛機件故障，僅能認定其係因某不詳狀況無法繼續行駛，是公訴人指被告駕駛之
    Ｂ車故障一節，尚不足採。
  (五)本件肇事地點係一下坡地段，而車子即便係因不詳狀況無法繼續行駛，車子均仍
    有繼續滑行之能力；告訴人丙○○於警訊中指稱：「當時時速約七十至八十公里
    ，行駛於內線車道。」、「我當時未撞擊該車時距離約七十—八十公尺，看見該
    車已橫停於內側車道。」、「（你於第二次警訊中稱距Ｂ車七十至八十公尺時，
    已見該車停於車道上，那該車是呈何位置？）約略呈斜向停放，該車車頭向東南
    方。」（見偵查卷第九頁至第十一頁）等語，據此，足證告訴人駕駛之Ａ車與被
    告駕駛之Ｂ車間並無其他車輛行駛，如Ａ車行車時速為八十公里，則每秒鐘車速
    約二十二公尺，即便Ｂ車完全靜止不動，Ａ車最快也要約三至四秒鐘才會撞及，
    加上前述被告車輛無法繼續行駛，應會滑行一定距離使停止之時間，如被告能於
    發現無法繼續行駛之狀況後冷靜以對，隨即採取任何可警告後車避免撞上諸如馬
    上開啟警示燈（依偵查卷宗第二十九頁照片所示，被告所駕車輛之車前小燈係亮
    著，足見當時車子之電力系統尚可運作）、盡量貼邊停靠、將手或以衣物伸出車
    外搖晃之應變措施，依上開所計算之時間，應有足夠時間讓被告開啟閃光警示燈
    等之如前揭所述之警示行為，或可引起後車之注意而避免事故之發生。
 (六) 按汽車在行駛途中，因機械故障或其他緊急情況無法繼續行駛時，應滑離車道，
    在路肩上停車待援。待援期間除顯示閃光警示燈外，並在故障車輛後方五十至一
    百公尺處，設置車輛故障標誌警示之。如汽車無法滑離車道時，仍應依據待援期
    間之規定辦理，高速公路交通管制規則第十四條定有明文。被告所駕車輛有前揭
    無法繼續行駛之狀況，依照上開高速公路交通管制規則第十四條規定，或無法馬
    上下車於車輛後方五十公尺至一百公尺處設置車輛故障標誌，惟既有時間為前揭
    所述之開啟閃光警示燈等之應變措施，被告又係一考領有駕駛執照之人，應有能
    力為該應變措施，依照當時情形，被告應注意，能注意，卻疏未注意採取應有之
    做為，其有過失甚明。告訴人丙○○因本件事故受有傷害，與被告之過失行為間
    ，顯具有相當因果關係，是本件事證明確，被告犯行堪以認定。
三、核被告所為，係犯刑法第二百八十四條第一項前段之過失傷害罪。原審認被告對
    車禍之發生無從注意，而為無罪之判決諭知，尚有未當，公訴人認被告仍應負過
    失之責而提起上訴，為有理由，應由本院將原審判決撤銷改判。爰審酌被告之品
    行、過失程度、所生危害、已與告訴人達成民事上之和解賠償損失（有和解書一
    紙在卷可憑）及犯後態度等情狀，量處如主文第二項所示之刑。又按行為後法律
    有變更者，適用裁判時之法律，但裁判前之法律有利於行為人者，適用最有利於
    行為人之法律，刑法第二條第一項定有明文。查本件被告於行為後，有關刑法第
    四十一條關於易科罰金之規定，業經立法院於九十年一月四日修正通過，並經總
    統於同年月十日明令公布，同年月十二日生效施行。觀諸上開修正後得易科罰金
    之規定「犯最重本刑為五年以下有期徒刑以下之刑之罪，而受六個月以下有期徒
    刑或拘役之宣告，因身體、教育、職業、家庭之關係或其他正當事由，執行顯有
    困難者，得以一元以上三元以下折算一日，易科罰金」，應適用裁判時法律刑法
    第四十一條第一項前段諭知易科罰金之折算標準。末查，被告未曾受有期徒刑以
    上刑之宣告，有本院被告前案紀錄表一份在卷可憑，其經此偵審程序，當知所警
    惕而無再犯之虞，本院認上開所宣告之刑，以暫不執行為適當，爰併予宣告緩刑
    二年，以啟自新。
據上論斷，應依刑事訴訟法第三百六十九條第一項前段、第三百六十四條、第二百九
十九條第一項前段、刑法第二條第一項前段、第二百八十四條第一項前段、第七十四
條第一款、第四十一條第一項前段、罰金罰鍰提高標準條例第一條前段、第二條，判
決如主文。
本案經檢察官周志榮到庭執行職務。
中　　　華　　　民　　　國　　九十三　　年　　　三　　　月　　　九　　　日
                              臺灣高等法院刑事第二十一庭
                                  審判長法  官  葉　騰　瑞
                                        法  官  莊　明　彰
                                        法  官  劉　壽　嵩
右正本證明與原本無異。
不得上訴。
                                        書記官  廖　婷　璇
中　　　華　　　民　　　國　　九十三　　年　　　三　　　月　　　九　　　日
